【裁判字號】    89,再易,1
【裁判日期】    890306
【裁判案由】    給付票款
【裁判全文】
臺灣嘉義地方法院民事判決  八十九年度再易字第一號
    再審原告  丙○○
    再審被告  乙○○○
              甲○○
右當事人間請求給付票款事件，再審原告對於中華民國八十八年十一月二十四日本院
八十八年度簡上字第五四號確定判決提起再審之訴，本院判決如左：
    主      文
再審之訴駁回。
再審訴訟費用由再審原告負擔。
    事    實
甲、再審原告方面：
一、聲明：求為判決本院八十八年度簡上字第五四號判決廢棄，再審被告於該號案件
    之上訴駁回。
二、陳述：詳如附件所載。
三、證據：提出臺灣嘉義地方法院檢察署檢察官八十八年度偵緝字第一六三號不起訴
    處分書、民事起訴狀、臺灣嘉義地方法院檢察署檢察官八十八年度偵字第六九七
    七號起訴書、臺灣高等法院臺南分院檢察署八十八年度議字第九０八號處分書影
    本各一份為證。
乙、再審被告方面：本件未經言詞辯論，再審被告亦未提出任何書狀作何聲明或陳述
    。
丙、本院依職權調閱本院八十八年度簡上字第五四號民事卷宗。
    理      由
一、按不得上訴之判決，於宣示時確定；不宣示者，於送達時確定，民事訴訟法第二
    百九十八條第二項定有明文。本件再審原告係對本院八十八年度簡上字第五四號
    判決聲請再審，該號判決於八十八年十一月二十四日宣示時確定，八十八年十二
    月一日送達再審原告，有送達證書一份附於該卷可稽，此經本院調閱該號卷查明
    無訛，再審原告於是日起始知悉有再審之理由，其於八十八年十二月二十日對該
    判決提起再審之訴，有本院收文章所蓋之日期在卷可憑，依民事訴訟法第五百條
    第一、二項之規定，尚未逾提起再審之三十日不變期間，就此而言，並無不合法
    之情形，合先敘明。
二、本件再審原告聲請再審意旨略以：系爭新台幣（以下同）三十萬元之本票伊收受
    時，並不知悉訴外人吳興堯取得系爭本票之經過，且再審被告更於原審自認其曾
    收受二十四萬元才簽發系爭本票，是系爭本票應是有對價才簽發，原審對此自認
    部分未予斟酌；且原審未詳查刑事卷宗，對原確定判決附表所示四張本票分別於
    何時簽發，順序為何，與系爭三十萬元之本票有何關係，而誤認伊先取得該四百
    萬元本票，其後才取得系爭三十萬元本票，茲因伊無法閱覽刑事偵查卷證，故無
    法提出答辯，如今伊提出不起訴處分書及民事起訴狀，因此原確定判決有民事訴
    訟法第四百九十六條第一項第十三款發現未經斟酌之證物或得使用該證物、同法
    第四百九十七條就足影響於判決之重要證物漏未斟酌之情形。其次，原審認為原
    確定判決附表所示四張本票係再審被告甲○○為擔保債務，簽發予吳興堯，而甲
    ○○已分別簽發支票以資清償，惟原審在未有任何證據之下認定甲○○均已分別
    簽發支票清償，亦有上述再審理由。再者，伊被訴重利案業經不起訴確定，該處
    分書亦認定伊確係借與吳興堯六百八十萬元，嗣因吳興堯所交付之支票均未兌現
    ，始由吳興堯交付甲○○所簽發之本票背書後予伊清償債務，原審未斟酌全部卷
    證資料而自行解讀，亦有上述再審理由；且伊經不起訴處分確定，原審所依據之
    諸多事實，亦與不起訴內容有誤，故亦有同法第四百九十六條第一項第十一款再
    審由等語。
二、按再審之訴顯無再審理由者，得不經言詞辯論，以判決駁回之，民事訴訟法第五
    百零二條第二項定有明文。又提起再審之訴以有民事訴訟法第四百九十六條第一
    項所列各款之情事者為限，該條項亦規定甚明。次按
（一）民事訴訟法第四百九十六條第一項第十一款所謂為判決基礎之民事或刑事判決
      或其他裁判或行政處分，依其後之確定判決或行處分已變更者，並不包括以檢
      察官之提起公訴或處分不起訴為判決基礎之情形，法文規定甚明（並參照最高
      法院四十二年台上字第七八０號判例）。況原確定判決並未採上開檢察官之處
      分書為判決之基礎，僅斟酌臺灣嘉義地方法院檢察署八十八年度偵緝字第一六
      三號卷內資料，自行認定事實，再審原告認原確定判決所依據之諸多事實，與
      不起訴內容不符云云，認有該款之再審事由，按照上開說明，難認有據。
（二）民事訴訟法第四百九十六條第一項第十三款所謂「當事人發見未經斟酌之證物
      或得使用該證物」者，係指當事人於前訴訟程序不知有該證物，或雖知之而不
      能使用；同法第四百九十七條所謂「重要證物漏未斟酌」，則係指當事人在前
      訴訟程序已經提出，而第二審確定判決漏未於判決理由中斟酌者而言。查再審
      被告甲○○固於原審自認曾向吳興堯借得二十四萬元，惟亦主張均已分別簽發
      支票交由吳興堯兌現還畢等情，原審斟酌全辯論之意旨及調閱臺灣嘉義地方法
      院八十八年度偵緝字第一六三號卷及其他證據之結果，已於判決理由內說明甲
      ○○前雖曾向吳興堯借錢，但均已分別簽發支票以資清償，甲○○並未持系爭
      本票向吳興堯借得任何款項及說明吳興堯係如何無對價取得系爭本票，再審原
      告於取得系爭本票之際，亦已知悉吳興堯係無對價取得系爭本票等情，並說明
      認定之依據，並無漏未審酌或認作主張之情形。其次，上開臺灣嘉義地方法院
      八十八年度偵緝字第一六三號偵查卷，業據原審於審理時調閱，且於言詞辯論
      時提示予兩造，難認再審原告於該訴訟程序進行中不知有該證物，或雖知之而
      不能使用，或原確定判決有漏未斟酌之情形。至於臺灣高等法院臺南分院檢察
      署八十八年度議字第九０八處分書係於八十八年十二月六日作成，與上開八十
      八年度偵緝字第一六三號處分書於原審訴訟程序進行中並未存在，係再審原告
      事後始提出，就此而言，亦無所謂發見未經斟酌之證物或得使用該證物或漏未
      酌斟之情形。況原確定判決並未以上開處分書作為判決之依據，已如前述，上
      開處分書對於本院依法認定事實適用法律亦無拘束力，再審原告認原確定判決
      有「當事人發見未經斟酌之證物或得使用該證物」、「重要證物漏未斟酌」之
      情形，亦有未洽。
三、綜上所述，原確定判決並如再審原告所主張有民事訴訟法第四百九十六、四百九
    十七條所定再審理由，再審原告對之提起再審之訴，顯無理由，爰不經言詞辯論
    ，逕以判決駁回之。又本件再審之訴既係顯無理由，則再審原告請求再審被告於
    本院八十八年度簡上字第五四號所為之上訴應予駁回，亦屬於法無據，應併駁回
    之。
四、據上論結，本件再審之訴顯無再審理由，依民事訴訟法第五百零二條第二項、第
    七十八條，判決如主文。
中      華      民      國    八十九    年      三      月      六      日
~B臺灣嘉義地方法院民事庭
~B審判長法官    馮保郎
~B      法官    林淑鳳
~B      法官    黃渙文
右為正本係照原本作成
本判決不得上訴。
中      華      民      國    八十九    年      三      月      六      日
~B書記官  李宏仁


司法院資訊處製作；財團法人民間司法改革基金會備份。
